臺灣高等法院高雄分院刑事附帶民事訴訟判決
原　　　告　李永固
　　　　　　李宏碩
　　　　　　李超倫
共　　　同
訴訟代理人　李綽婉
被　　　告　歐哲雄
上列被告因過失致死案件（本院100 年度交上易字第15號），經
原告提起附帶民事訴訟，請求損害賠償，本院判決如下：
    主  文
被告應給付原告李永固新台幣伍拾萬元。
被告應給付原告李宏碩新台幣伍拾萬元。
被告應給付原告李超倫新台幣伍拾萬元。
原告其餘之訴駁回。
    事實及理由
一、原告起訴主張：被告歐哲雄於民國98年11月25日7 時50分許
    ，騎乘車牌號碼XZJ-592 號重型機車，沿高雄市○○路由南
    往北方向行駛，行經該路段與中正二路交岔路口附近慢車道
    時，因疏未注意車前狀況，並保持所騎乘機車與前車間隨時
    可以煞停之距離，而前方由呂建宏所騎乘車牌號碼570-CZX
    號重型機車緊急剎車，後方歐哲雄因剎車不及，致其騎乘之
    機車車頭先追撞呂建宏騎乘之機車車尾，再因而撞及被害人
    李蕭淑女之胸部，造成李蕭淑女受傷死亡。原告李永固係被
    害人之夫，原告李宏碩、李超倫係被害人之子，爰依侵權行
    為之法律關係，請求命被告賠償非財產上之損害即給付原告
    3 人慰藉金各新台幣（下同）70萬元之判決。
二、被告則以：原告主張賠償金額過高，本件事故發生並非全屬
    被告之過失責任等語資為抗辯，並求為判決駁回原告之訴。
三、按附帶民事訴訟之判決，應以刑事訴訟判決所認定之事實為
    據，刑事訴訟法第500 條前段定有明文。本件原告主張被告
    於上開時、地所犯過失致死罪之事實，業據本院100 年度交
    上易字第15號刑事判決「上訴駁回」（即維持第一審法院判
    處被告有期徒刑5 月，如易科罰金以1 千元折算1 日）在案
    ，有該判決在卷可稽，則原告主張之事實，可堪認為真實。
    又因故意或過失不法侵害他人權利者，負損害賠償責任，民
    法第184 條第1 項前段定有明文。本件被告過失致死犯罪之
    事實明確，則原告3 人分屬被害人之夫、子（本院附民卷第
    14-16 頁所附之原告戶籍資料），因被告之上開侵權行為，
    精神上自受有痛苦堪予採信，故原告3 人請求被告賠償精神
    慰撫金（即非財產上之損害賠償），即屬有據。
四、經查原告李永固年逾87歲，患有阿茲海默症，原告李宏碩大
    學肄業，現無業且患有精神分裂症，另原告李超倫大學畢業
    ，現無業（本院附民卷第11頁之原告訴訟代理人陳述），及
    原告提出之殘障手冊、重大傷病免自行部份負擔證明卡影本
    可佐；而被告為高職畢業（見刑事案警卷第1 頁），現未婚
    、無業，之前工作月薪約2 萬3 千元（本院附民卷第11頁之
    被告陳述），本院審酌兩造經濟狀況、身分、地位及原告所
    受痛苦之程度暨參以本件車禍除被告上揭過失外，被害人未
    行走行人穿越道逕行穿越慢車道，亦同為肇事原因等情，認
    原告3 人請求被告賠償之精神慰撫金，各以50萬元為適當。
    是原告3 人此部分精神慰撫金之請求為有理由，應予准許；
    逾此部分之請求，即屬無據，不應准許。從而，原告3 人本
    於侵權行為法律關係，請求被告給付各在50萬元範圍內，為
    有理由，應予准許；至逾此範圍之請求，並無理由，應予駁
    回。
據上論結：本件原告之訴為一部有理由，一部無理由，依刑事訴
訟法第502 條第1 項、第2 項，判決如主文。
中    華    民    國   100    年    4     月    6     日
              刑事第三庭    審判長法  官  莊崑山
                                  法  官  唐照明
                                  法  官  張意聰
以上正本證明與原本無異。
本件判決不得上訴。
中    華    民    國   100    年    4     月    6     日
                                  書記官  王秋淑